【裁判字號】    96,訴,3417
【裁判日期】    970328
【裁判案由】    偽造有價證券等
【裁判全文】
臺灣板橋地方法院刑事判決              96年度訴字第3417號
公  訴  人  臺灣板橋地方法院檢察署檢察官
被      告  乙○○
                    指定送達處.
選任辯護人  王寶蒞律師（兼送達代收人）
上列被告因偽造有價證券等案件，經檢察官提起公訴（96年度偵字
第16134號），本院判決如下：
    主  文
乙○○犯偽造有價證券罪，處有期徒刑貳年。緩刑肆年。
偽造如附表一、二、三所示之物均沒收。
    事  實
一、乙○○因其自創化妝品牌產品，欠缺資金，遂於民國96年1
    月2 日，至丙○○位於臺北縣三重市○○○路89巷6 號之住
    處欲洽借款項新台幣（下同）1 百萬元事宜；嗣乙○○為求
    順利向丙○○調得現款，竟意圖供行使之用，基於偽造有價
    證券與偽造私文書並加以行使之犯意，未經其配偶即甲○○
    之授權或同意，擅以其不知情之夫甲○○充作借款保證人，
    在丙○○上開住處，同時盜用其夫甲○○之印章蓋在借據之
    「借款人」字句下與「連帶保證人」欄上及委託書之「委託
    人」欄上，並接續偽造甲○○簽名（署押）及指印於上開借
    據之「借款人」字句下與「連帶保證人」欄上（按該借據係
    手寫字體之借據，該借據日期為中華民國96年1 月2 日；該
    借據上之「借款人」字句下有盜蓋之甲○○之印文2 個、偽
    造之甲○○簽名與指印各2 個；「連帶保證人」欄上有盜蓋
    之甲○○之印文1 個、偽造之甲○○簽名與指印各1 個；故
    該借據上共有盜蓋之甲○○之印文3 個、偽造之甲○○簽名
    與指印各3 個）及偽造甲○○簽名（署押）及指印於上開委
    託書之「委託人」欄上（按該委託書係打字之字體，日期為
    中華民國96年1 月2 日，該委託書之「委託人」欄上有盜蓋
    之甲○○之印文2 個、偽造之甲○○簽名與指印各1 個）；
    嗣乙○○為順利向丙○○借得款項，乃意圖供行使之用，繼
    於丙○○上開住處，擅自以甲○○名義同時簽發偽造面額均
    為20萬元、到期日均為96年4 月2 日之本票5 張（票號
    149703~149707 ；每張本票上均有乙○○按納於其上之偽造
    指印2 個、偽造之甲○○簽名與盜蓋甲○○之印文各1 個）
    （發票日均為96年1 月2 日），隨後將上開偽造之借據與委
    託書各1 張及偽造之本票5 張交與丙○○供作借款擔保而行
    使之，足生損害於甲○○、丙○○之權益；丙○○乃於96
    年1 月8 日在三重市○○○路與重新路口將現款75萬元交予
    乙○○（另25萬元係預扣利息），嗣由乙○○將前開現款75
    萬元存入其在第一銀行泰山分行設立之00000000000 帳戶內
    ；嗣經丙○○催討債務未果，始悉上情。
二、案經丙○○、甲○○訴由臺灣板橋地方法院檢察署檢察官偵
    查起訴。
    理  由
一、訊據被告乙○○矢口否認有上開偽造本票與偽造借據及委託
    書等犯行，辯稱：1 、是其先生甲○○自己將他的身分證、
    印章拿給其本人。因家裡要用錢，故借錢是其本人與其先生
    甲○○一起要借的。2 、經其本人向其夫甲○○表示，告訴
    人丙○○當時表示要寫本票，隨後其夫甲○○就將他的身分
    證、印章拿給其本人，並對其本人表示，借據、本票那些些
    事，由其本人去寫就好了。辯護人為被告辯護稱：被告乙○○是經由其夫甲○○的同意，簽發本票及借據，並非無權偽
    造行為云云。
二、經查：
1、上開事實，業據告訴人丙○○於偵查中指訴稱：「當初都是
   乙○○（筆錄誤載為黃玉珍）一人出面跟我借錢，我並未與
   甲○○接觸過。」，「（問：提示卷附支票3 張及本票5 張
   ，究係由何人所開立？）都是乙○○（筆錄誤載為黃玉珍）
   一人所開立，乙○○（筆錄誤載為黃玉珍）除以自己名義開
   立3 張支票外，另外又以甲○○名義開立五張本票給我，本
   票上的甲○○簽名及蓋章都是乙○○（筆錄誤載為黃玉珍）
   所為，當初乙○○（筆錄誤載為黃玉珍）有告訴我，她有經
   過甲○○的同意才開本票給我。」，「被告乙○○向我借了
   100 萬元，我於96年1 月間三重市○○○路與重新路口的第
   一銀行（應屬長泰分行）拿了75萬元給她（乙○○），另外
   25 萬 元係預扣利息，該筆款項係我向他人調得的。」；另
   指稱：被告乙○○當時除了簽如事實欄第一段所述的借據外
   ，還簽發以她丈夫甲○○名義的本票5 張，、、，另外還簽
   了一張甲○○名義的委託書，因為被告乙○○與甲○○係夫
   妻關係，、、、各等語綦詳（96年度偵字第16134 號偵查卷
   第5 頁、6 頁、第15頁；同96年度他字第2651號偵查卷第46
   頁筆錄）。復據證人即告訴人丙○○於偵查中證稱，當時都
   是被告乙○○（筆錄誤載為黃玉珍）一人出面向其本人借錢
   ，其本人並未與被告乙○○之夫甲○○接觸過。事實欄第一
   段所述之本票5 張都是被告乙○○（筆錄誤載為黃玉珍）一
   人所簽發，由被告乙○○以甲○○的名義開立上開5 張本票
   給其本人，該5 張本票上甲○○的簽名與印文都是被告乙○○（筆錄誤載為黃玉珍）所為，因當初被告乙○○（筆錄誤
   載為黃玉珍）有對其表示，她（乙○○）有經過其夫甲○○
   的同意才開立本票給其本人等語明確（96年度他字第2651號
   偵查卷第18 頁 ；同上第16134 號偵查卷第6 頁筆錄）。
2、又被告上揭犯罪事實，亦據告訴人甲○○於偵查中指訴稱：
   「（問：有無於95年12月間以創業為由向丙○○詐取100 萬
   元？）我從未向丙○○借過錢，也不認識丙○○；我也沒有
   開過任何支票或本票給她（丙○○）。我不清楚我老婆乙○○（筆錄誤載為黃玉珍）有無借這筆錢。」，「（問：提示
   卷附本票，是否為你所開立？）不是，我不清楚怎麼會有這
   些票據，我沒同意乙○○（筆錄誤載為黃玉珍）以我名義開
   本票。」；「被告乙○○於96年1 月間在泰山鄉○○路住所
   內擅自拿我的身分證及印章去向丙○○借錢，好像分2 次借
   了約200 萬元，其中有1 次是用我的名義開立借據，另外還
   開了幾張本票，至於開了多少票據我不清楚，要問丙○○比
   較清楚。她（乙○○）借錢及開立票據均未經過我的同意，
   我認為她（乙○○）偽造借據及票據。至於被告所拿走的印
   章及身分證用完後都有拿回原處，現在身分證及印章在我手
   上。」各等語在卷（同上偵查卷第5 頁、6 頁；另參照96年
   度他字第2651號偵查卷第17頁、18頁相同筆錄；96年度他字
   第3998號偵查卷第10頁、11頁）。
3、證人即告訴人丙○○於本院審理時證稱：1 、因被告乙○○
   表示與人共同開發化妝品牌產品與家中開支，需要資金，故
   於95年11月間有陸續找其本人借錢，請其本人幫忙。因被告
   要借貸的金額很大，故其要被告考慮，惟被告表示她有與她
   先生甲○○商討過，且其夫甲○○有不動產，也同意要借錢
   。隨後其本人有將借據與本票等資料拿給被告乙○○，要被
   告乙○○拿去給她先生甲○○看，以取得同意，並請被告與
   其先生甲○○一起來。2 、迨至96年1 月2 日被告乙○○有
   到其上開三重市○○○路89巷6 號住處找其本人，並告知她
   先生甲○○有事不能來。當時被告乙○○有拿她先生甲○○
   的身分證與印章給其核對，嗣經其核對資料無誤後，乃於96
   年1 月9 日（實際日期應為1 月8 日）有去聯邦銀行三重分
   行領錢，將款項75萬元交給被告乙○○（另預扣25萬元利息
   ），隨即與被告乙○○一起到對面的第一商業銀行（應屬長
   泰分行），由被告乙○○將該筆款項75萬元存入她在第一商
   業銀行（應屬泰山分行）的戶頭。3 、當時被告乙○○係拿
   已經寫好的本票（5 張）與委託書及借據至其上開住處交給
   其本人，當時其本人有問被告的先生甲○○為何沒來，被告
   乙○○則表示她先生甲○○有事不能來，因是夫妻，故被告
   表示她一人到就可以；隨後其乃核對被告乙○○所拿出的身
   分證件與印章。被告乙○○向其本人借錢到其實際將款項交
   付借給被告乙○○之期間，其本人並未見過被告的先生甲○○，也未曾與被告的先生甲○○聯絡過電話，各等語明確在
   卷（本院卷第59 頁 至第63頁）。
4、證人即告訴人甲○○於本院審理時證稱：1 、其妻即被告乙○○並未向其本人告知要向告訴人丙○○借貸款項的事情，
   也未向其本人告知因為錢不夠，要去向他人借錢，而且其本
   人也未向其妻乙○○表示可以去向他人借錢。2 、其本人並
   不認識告訴人丙○○；直到檢察官通知其本人開庭時，其本
   人才知其妻即被告乙○○利用其本人的名義簽發本票與借據
   ，各等語在卷（本院卷第64頁至第66頁）。
5、是由上開證人即告訴人甲○○前揭指訴與證述可知，告訴人
   甲○○與另一告訴人丙○○彼此間並不認識，並未向另一告
   訴人丙○○提及借貸款項與簽發其本人名義之前揭5 張本票
   等情已如上述。又依另一證人即告訴人丙○○上開指訴及證
   述內容可知，本案借貸款項100 萬元之事，實際上只是被告
   乙○○一人單獨出面與告訴人丙○○接洽交涉，並由被告乙○○一人單獨將前揭借據、委託書各1 張及上開本票5 張交
   與告訴人丙○○；隨後由告訴人丙○○至前開聯邦銀行三重
   分行領取現款75萬元後（另25萬元係預扣利息），親自交給
   被告乙○○，嗣再偕同被告乙○○至附近之第一商業銀行（
   應屬長泰分行），由被告乙○○將前揭所借得75萬元款項匯
   入被告乙○○在該銀行泰山分行之帳戶（00000000000 帳戶
   ）內等情至明。
6、依被告乙○○於偵查中供稱：「我確實有以自創化妝品牌為
   由向告訴人借取100 萬元，但我實拿75萬元，其他25萬元都
   是預扣的利息，我也有開了3 張支票及5 張本票給她（丙○○），本票都是以甲○○的名義所開出，甲○○不知道我以
   他的名義開本票，也不清楚我向告訴人借錢的事，、、、。
   」，「（問：提示卷附支票及本票，是否均為你所開出？）
   是的，上面的指紋也是我蓋的。」；「、、，我前後只有向
   她（丙○○）借過100 萬元，她（丙○○）於96年1 月8 日
   在臺北縣三重市○○○路與重新路口之第一銀行（應屬長泰
   分行）拿了75萬元給我，其中25萬元是預扣利息，、、」，
   「（問：提示卷附96年1 月2 日借據1 紙，是否為你所簽？
   ）是的，是我當時當著丙○○的面所簽的，因丙○○要求我
   必須與甲○○一同簽署，我才擅自簽署甲○○的署名並蓋印
   其印章，另外印了1 張甲○○的身分證影本交給丙○○，至
   於甲○○的印章及身分證我用完後有放回原處歸還，我借這
   100 萬元除了開這張借據外，另外開了5 張甲○○的本票及4
   、5 張我的支票，但事後都沒有兌現。」各等語明確在卷（
   同上96 年 度他字第2651號偵查卷第36頁、37頁、第43頁、
   44頁；同前第16134 號偵查卷第12頁、13頁筆錄）。故由被
   告乙○○於上開偵查中之供述可知，被告乙○○於歷次偵查
   中均是供稱，其本身於向告訴人丙○○借款時，並未獲得其
   夫即告訴人甲○○之同意，而且係擅自以其夫甲○○之名義
   簽發前開借據與本票；前開75萬元係被告乙○○本人自行拿
   取各等情甚明。又被告乙○○確於96年1 月8 日將上揭現款
   75萬元存入其在第一銀行泰山分行開立之00000000000 帳戶
   內，此有被告乙○○所有之第一銀行泰山分行活期儲蓄存款
   存摺（帳號00000000000） 影本（含支出、存入帳目表）在
   卷可證（同上96年度偵字第16134 號偵查卷第33頁、34頁）
   。
7、綜上調查，可見被告乙○○事後辯稱，係其夫甲○○自己將
   他的身分證、印章交給被告乙○○；而且甲○○也同意被告
   乙○○向告訴人丙○○借款；其夫甲○○有同意簽發上開本
   票及借據云云，無非事後卸責之詞，委不足採。辯護人辯稱
   ，被告乙○○有經由其夫甲○○的同意，簽發本票及借據，
   並非無權偽造行為云云，所辯亦無足取。此外，並有被告乙○○偽造之如前開事實欄第一段所述之中華民國96年1 月2日
   手寫字體之借據（影本）與中華民國96年1 月2 日之打字字
   體之委託書（影本）各1 紙（原本留存於告訴人丙○○手中
   ，本院卷第40頁筆錄）及本票影本5 張（票號149703~149707
   ；到期日均為96年4 月2 日，發票日均為96年1 月2 日）各
   在卷可稽（96年度他字第2651號偵查卷第8 頁至第10頁、第6
   頁至第7 頁）。又前開扣案之本票5 張其上之每張本票上之
   指印2個共計10個，經送內政部警政署刑事警察局鑑定結果，
   經與該局檔存告訴人甲○○（身分證Ｚ000000000號）之指紋
   卡比對結果，均未發現相符者，此有上開刑事警察局96年6
   月20日刑紋字第0960082468號鑑驗書1 紙在卷可證（同上他
   字第2651號偵查卷第34頁）。本件事證明確，被告犯行應堪
   認定。
三、查被告乙○○未經其夫甲○○之同意或授權，擅自同時簽發
    偽造如事實欄第一段所述之本票5 張（係有價證券）、手寫
    字體之借據與打字字體之委託書各1 張（均係私文書），已
    如上述。按本票為有價證券，被告意圖供行使之用，而偽造
    有價證券，並持之向被害人丙○○借款，核被告乙○○所為
    ，係犯刑法第201 條第1 項偽造有價證券與同法第216 條、
    第210 條之行使偽造私文書罪。被告同時偽造其夫甲○○之
    指印2 個、甲○○之簽名與盜蓋甲○○之印文各1 個於其上
    每張本票上，均係偽造有價證券之部分行為。另被告同時盜
    用其夫甲○○之印章蓋在如事實欄第一段所述之借據之「借
    款人」字句下與「連帶保證人」欄上及委託書之「委託人」
    欄上，並接續偽造甲○○簽名（署押）及指印於上開借據之
    「借款人」字句下與「連帶保證人」欄上及偽造甲○○簽名
    （署押）及指印於上開委託書之「委託人」欄上，該盜用之
    甲○○印文、偽造之簽名（署押）及指印均屬上開偽造私文
    書（即借據、委託書）之部分行為，均不另論罪。被告同時
    於如事實欄第一段述之時地，接續偽造前開本票5 張；另接
    續偽造前開借據、委託書各1 張，均各論以1 個偽造有價證
    券罪與1 個偽造私文書罪。又被告同時偽造前開本票（有價
    證券）後持以行使；另偽造借據、委託書（均屬私文書）後
    ，持以行使；該行使偽造有價證券之輕度行為應為偽造有價
    證券之高度行為所吸收；另該偽造私文書之低度行為應為行
    使偽造私文書之高度行為所吸收，均不另論罪。又被告行使
    偽造有價證券，當然包含詐欺性質，亦不另論詐欺取財罪。
    被告於如事實欄第一段述之時地，接續偽造前開本票5 張；
    另接續偽造前開借據、委託書各1 張，均各論以1 個偽造有
    價證券罪與偽造私文書罪。又被告以一行為觸犯偽造有價證
    券罪與行使偽造私文書二罪名，應依刑法第55條前段想像競
    合犯之規定，從較重之偽造有價證券罪處斷。查被告係因欠
    缺款項之故，因思慮不周，致觸犯本件重罪，惟其於本案犯
    後業已與告訴人丙○○達成和解，並經告訴人丙○○撤回告
    訴等情，此有和解書與撤回告訴狀各1 紙在卷可證（本院卷
    第80頁至第81頁）；復據告訴人丙○○於本院審理時陳稱，
    其本人並不希望被告乙○○被關（本院卷第73頁）；另被告
    乙○○與告訴人甲○○彼此間係夫妻關係，告訴人甲○○於
    本院審理時亦陳稱，法院如何判決並無意見各等語在卷（本
    院卷第73頁）。查被告僅因其欠缺資金之故，致所犯本件重
    罪之偽造有價證券罪，其所犯最輕本刑為有期徒刑3 年之罪
    ，可謂情輕法重。如對被告判處前開最輕度之刑，被告勢必
    入監服刑，則必無法照顧其家庭與小孩，亦無法賺錢償還告
    訴人丙○○欠款，被告所犯上開犯行，實堪予憫恕。故本院
    認雖對被告判處法定最低本刑，猶嫌過重，爰依刑法第59條
    規定，減輕其刑。爰審酌被告之前並無犯罪科刑紀錄，有臺
    灣高等法院被告前案紀錄表在卷足憑，素行非劣；其犯罪之
    動機與目的係因其自創化妝品牌產品，欠缺資金而向被害人
    丙○○借款；故以偽造前開被害人甲○○名義之本票、借據
    、委託書等為犯罪之手段，向被害人丙○○借款，屆期未還
    ，致被害人丙○○受有實際損失款項達75萬元，被告犯罪後
    雖未坦承犯行，惟其於犯後業已與告訴人丙○○達成和解，
    並經告訴人丙○○撤回告訴，復據告訴人丙○○於本院審理
    時陳稱，其本人並不希望被告乙○○被關；另審酌被告乙○○與告訴人甲○○彼此間係夫妻關係，告訴人甲○○於本院
    審理時亦陳稱，法院如何判決並無意見各等情，已如前述等
    一切情狀，處如主文所示之刑，以資懲儆。又本件被告所犯
    前開偽造有價證券罪，其犯罪時間雖在96年4 月24日以前，
    惟被告之前開宣告刑已逾有期徒刑1 年6 月，故依中華民國
    九十六年罪犯減刑條例第3 條第1 項第15款規定，不再予以
    減刑，合併敘明。
四、又查被告未曾故意犯罪，並未受有期徒刑以上刑之宣告，此
    有臺灣高等法院被告前案紀錄表在卷足憑；其一時失慮，致
    觸犯本罪，惟其於犯後業已與被害人丙○○達成和解，並經
    被害人丙○○於本案審理時表示並不希望被告乙○○被關，
    復據被害人丙○○具狀撤回告訴；且被告與告訴人甲○○彼
    此間係夫妻關係，告訴人甲○○於本院審理時亦陳稱，法院
    如何判決其並無意見各等情，均如前述；本院認被告所受之
    上開宣告刑，認以暫不執行為適當，爰依檢察官起訴書之請
    求，予以宣告緩刑四年，以期自新。
五、沒收：
1、被告所犯偽造如是事實欄第一段所述之中華民國96年1 月2日
   手寫字體之借據，其上之「借款人」字句下有偽造之甲○○
   簽名與指印各2 個；「連帶保證人」欄上有偽造之甲○○簽
   名與指印各1 個；故該借據上共有偽造之甲○○簽名與指印
   各3 個（如附表一所示），均依刑法第219 條規定宣告沒收
   。
2、被告所犯偽造如是事實欄第一段所述之中華民國96年1 月2日
   打字之字體之委託書，其上之「委託人」欄上有偽造之甲○○簽名與指印各1 個（如附表二所示），均依刑法第219 條
   規定宣告沒收。
3、被告所犯偽造如是事實欄第一段所述之本票5 張（票號14970
   3~149707；面額均為20萬元、到期日均為96年4 月2 日、發
   票日均為96年1 月2 日；每張本票上均有偽造甲○○之指印2
   個、偽造之甲○○簽名與盜蓋甲○○之印文各1 個）（如附
   表三所示），均依刑法第205 條規定宣告沒收。
據上論斷，應依刑事訴訟法第 299 條第 1 項前段，刑法第 201
條第1 項、第216 條、第210 條、第55條前段、第59條、第74條
第1 項第1 款、第219 條、第205 條，判決如主文。
本案經檢察官連思藩到庭執行職務。
中    華    民    國    97    年    3     月    28    日
                  刑事第二庭    審判長法  官 王復生
                                      法  官 楊千儀
                                      法  官 陳坤地
上列正本證明與原本無異。
如不服本判決，應於送達後十日內敘明上訴理由，向本院提出上
訴狀。
                                      書記官 林壯隆
中    華    民    國    97    年    4     月    1     日
附表一：中華民國96年1 月2日手寫字體之借據
1、借據上之「借款人」字句下偽造之甲○○簽名與指印各貳個
   。
2、借據上之「連帶保證人」欄上有偽造之甲○○簽名與指印各
   壹個。
附表二：中華民國96年1 月2 日打字之字體之委託書
1、委託書上之「委託人」欄上有偽造之甲○○簽名與指印各壹
   個。
附表三：本票伍張（票號149703~149707 ；面額均為20萬元、到
        期日均為96年4 月2 日、發票日均為96年1 月2 日；每
        張本票上均有偽造甲○○之指印2 個、偽造之甲○○簽
        名與盜蓋甲○○之印文各1 個）。
附錄本案論罪科刑法條全文：
中華民國刑法第201條
意圖供行使之用，而偽造、變造公債票、公司股票或其他有價證
券者，處3年以上10年以下有期徒刑，得併科3千元以下罰金。
行使偽造、變造之公債票、公司股票或其他有價證券，或意圖供
行使之用，而收集或交付於人者，處1 年以上7 年以下有期徒刑
，得併科3 千元以下罰金。


司法院資訊處製作；財團法人民間司法改革基金會備份。
